【裁判字號】    89,上易,47
【裁判日期】    890607
【裁判案由】    詐欺等
【裁判全文】
臺灣高等法院臺中分院刑事判決                      八十九年度上易字第四七號
    上  訴  人
    即  被  告  甲○○
右上訴人因詐欺等案件，不服台灣苗栗地方法院八十八年度易字第六一０號中華民國
八十八年十一月十七日第一審判決（起訴案號：台灣苗栗地方法院檢察署八十八年度
偵字第一０六五號）提起上訴，本院判決如左：
    主      文
原判決關於妨害公務及所定應執行部分均撤銷。
甲○○對於公務員依法執行職務時，施強暴，處有期徒刑肆月，如易科罰金，以參佰
元折算壹日。
    事      實
一、甲○○於民國（下同）八十七年十月二十七日上午九時五十五分許，在苗栗縣造
    橋鄉造橋國中前，因駕駛贓車（為陳憲江所失竊之車號ＬＢ─七五七六號自用小
    客車），適為苗栗縣警察局造橋分駐所巡邏員警乙○○、徐宴華二人當場察覺，
    遂駕駛巡邏警車予以追躡並示意停車受檢。詎甲○○冀圖免遭逮捕，竟先佯作停
    車受檢之姿態，將車停在路中，並將車門打開作勢下車，使警車不疑有他而超前
    呈四十五度角停放，待警員乙○○下車欲盤查時，甲○○竟不顧已立於一旁之警
    員乙○○距離其車身之近，即車門不關駕車稍事閃避前方警車後往前衝，以此不
    關車門往前衝撞之強暴方式，妨害警員依法執行職務，幸警員乙○○及時跳開而
    未遭撞擊。嗣甲○○更接續於車行途中，或駕車作勢衝撞而逼近警用巡邏車，或
    係在前緊急煞車，或以蛇行方式藉以阻礙警用巡邏車超越其所駕駛之車輛，以此
    作勢衝撞攔阻值勤警用巡邏車之強暴方式，妨害員警依法執行逮捕現行犯之公務
    ，前後達二十公里之遠。後經警鳴槍示警，並開槍射擊其所駕駛之車輛，始於同
    日上午十時三十分許，在苗栗縣三灣鄉縣當場予以逮捕。（甲○○所涉
    竊盜部分，另行由檢察官移送臺灣新竹地方法院併案審理）。
三、案經苗栗縣警察局竹南分局報請臺灣苗栗地方法院檢察署檢察官偵查起訴。
    理      由
一、訊據上訴人即被告甲○○（下稱被告）雖自承有於上開時、地為警攔檢時駕車逃
    逸之事實，惟矢口否認有何衝撞警用巡邏車施加暴力之妨害公務犯行，辯稱：伊
    因見員警取出槍枝，遂駕車逃逸，並未衝撞警車云云。然查，右揭事實，業據被
    告甲○○於警訊時自白不諱，並據證人即承辦警員乙○○、徐宴華於偵查、原審
    及本院到庭就被告未關車門駕車意圖衝撞警員及警用巡邏車，經渠等鳴槍示警及
    射擊被告所駕駛之車輛，始予逮捕等情證述綦詳（見偵字第一０六五號偵查卷第
    二十一頁反面－二十二頁；原審卷第三十八－三十九頁；本院卷第四十八、四十
    九頁）。參以證人乙○○、丁○○二人與被告並無仇隙，查無挾怨構陷之事證，
    所言當無攀誣之虞，除徵渠等證述為實在外，益見被告上開於警訊中之任意性自
    白為真實，均足採取，故被告嗣後所辯衡屬飾卸之詞，委不足採。本件事證明確
    ，被告所否認與辯解無非卸責飾詞，核無可採，其犯行洵堪認定。
二、按對於公務員依法執行職務時施強暴脅迫者，此之所謂施強暴，不以對於公務員
    之身體直接實施暴力為限，凡以公務員為目標，而對物或對他人施暴力，其結果
    影響及於公務員之執行職務者，均屬之。故核被告所為，係犯刑法第一百三十五
    條第一項之妨害公務罪。原審以被告罪證明確，依法論罪科刑，固非無見，惟查
    被告於車行途中，以強暴方式妨害員警依法執行逮捕現行犯之公務，除以駕車作
    勢衝撞而逼近警用巡邏車，或係在前緊急煞車等方式，另以蛇行方式藉以阻礙警
    用巡邏車超越其所駕駛之車輛，前後達二十公里之遠，原判決未詳予認定，尚有
    未洽。被告上訴意旨否認有妨害公務犯行而指摘原判決量不當，固無可取，惟原
    判決既有上述可議之處，自屬無可維持，應由本院將原判決關於被告妨害公務及
    所定應執行刑部分均撤銷改判。爰審酌被告駕駛贓車，已錯在先，竟又駕車妨害
    警員執行公務，增加警員執勤時之危險，視公權力為無物，任意妄為，及其犯罪
    之動機、目的、手段，犯罪所生之危害、犯罪後之態度等一切情狀，量處被告妨
    害公務部分有期徒刑四月，並諭知易科罰金之折算標準。
三、被告經合法傳喚，無正當理由不到庭，不待其陳述逕行判決。
據上論斷，應依刑事訴訟法第三百七十一條、第三百六十九條第一項前段、第三百六
十四條、第二百九十九條第一項前段，刑法第一百三十五條第一項、第四十一條，罰
金罰鍰提高標準條例第一條前段、第二條，判決如主文。
本案經檢察官丙○○到庭執行職務。
中      華      民      國    八十九     年      六       月     七     日
                                  臺灣高等法院臺中分院刑事第七庭
                                        審判長法  官  林  榮  龍
                              法  官  黃  日  隆
                                              法  官  江  錫  麟
右正本證明與原本無異。
不得上訴。
                                              書記官  謝  雅  惠
中      華      民      國    八十九     年      六       月     八     日
附錄：本案論罪科刑法條全文
刑法第一百三十五條
對於公務員依法執行職務時，施強暴脅迫者，處三年以下有期徒刑、拘役或三百元以
下罰金。
意圖使公務員執行一定之職務或妨害其依法執行一定之職務或使公務員辭職而施強暴
脅迫者，亦同。
犯前二項之罪，因而致公務員於死者，處無期徒刑或七年以上有期徒刑。致重傷者，
處三年以上十年以下有期徒刑。
                                                                        Ｉ


司法院資訊處製作；財團法人民間司法改革基金會備份。
